臺灣高等法院高雄分院刑事判決　　　　　九十二年度上易字第一二七號
　　上　訴　人
　　即　被　告　丙○○
　　選任辯護人　徐豐益律師
右上訴人因竊盜案件，不服臺灣高雄地方法院九十二年度易字第九七０號中華民國九
十二年六月六日第一審判決（起訴案號：臺灣高雄地方法院檢察署九十一年度偵字第
二五五二一號），提起上訴，本院判決如左：
      主      文
原判決撤銷。
丙○○無罪。
      理      由
一、公訴意旨以：丙○○意圖為自己不法之所有，於民國（下同）九十一年四月十八
    日晚間十時三十分許，夥同不詳姓名年籍之成年人數名，持不詳工具，前往高雄
    市○○區○○路二十三巷三號五樓乙○○住處之頂樓儲物間，毀壞冷氣窗玻璃後
    侵入其內（毀損及侵入住宅部分未據告訴），竊取乙○○所有之床頭音響一台、
    行動電話二支、金項鍊二條、ＤＶＤ光碟機一台及皮件等物品，價值新台幣（下
    同）約八萬元，得手後隨即逃逸無蹤。嗣為乙○○察覺，報警前往上址採集指紋
    ，在現場紅色精品盒上採得一枚與丙○○之右食指指紋相符之指紋，始循線查獲
    上情，因認丙○○不無觸犯刑法第三百二十一條第一項第一款第二款之加重竊盜
    罪嫌云云。
二、按犯罪事實應依證據認定之，無證據不得認定其犯罪事實，又不能證明被告犯罪
    者，應諭知無罪之判決，刑事訴訟法第一百五十四條第二項、第三百零一條第一
    項分別定有明文。又認定不利於被告之事實，須依積極證據，苟積極證據不足為
    不利於被告事實之認定時，即應為有利於被告之認定，更不必有何有利之證據（
    最高法院三十年上字第八一六號判例參照）。又科刑判決所認定之事實，與所採
    之證據，不相適合，即屬證據上理由矛盾，其判決當然為違背法令；而刑事訴訟
    法上所謂認定犯罪事實之證據，係指足以證明被告確有犯罪行為之積極證據而言
    ，該項證據自須適合於被告犯罪事實之認定，始得採為斷罪資料（最高法院七十
    四年台上字第一九八七號判決參照）。
三、公訴人認定被告丙○○涉有右開犯行，係以竊案發生後，警方到現場發覺竊嫌係
    破壞儲物間氣窗玻璃侵入行竊，經以粉末法採證，於儲物室玻璃架上紅色精品盒
    上採獲指紋二枚，於破壞之氣窗玻璃上採獲指紋七枚，經將該等指紋送請內政部
 警政署刑事警察局（以下簡稱刑事警察局）鑑驗結果，發現從紅色精品盒上所採
    之一枚指紋與該局檔存之被告丙○○指紋卡之右食指指紋相符，而被告所辯其於
    竊案發生前之同年月十五日，因開車違規停放，車子遭拖吊至拖吊場後，曾與拖
    吊場人員爭執車內財物失竊，報案由高雄市政府警察局苓雅分局（下稱苓雅分局
    ）派員到拖吊場其車上玻璃採取指紋，當時負責拖吊之員警氣憤異常，聲稱要對
    其提出誣告罪之告訴，其懷疑係該次採集之指紋與本件竊案之指紋相混，遭警員
    故意陷害乙節，因民權路派出所警員張智祥到拖吊場處理後，發現係一般糾紛，
    經調解後雙方言和，被告暫不提告訴，鑑識人員亦因此未在車上採取跡證，業經
    證人張智祥到庭證述甚明自不可能將二案之指紋相混，被告所辯顯係卸責之詞等
    情，為其論據。
四、然查，被告自警訊、檢察官偵查、原審以迄本院審理時均一再喊，堅決否認有
    本件竊盜犯行，辯稱：伊未於右揭時地侵入被害人乙○○之住宅儲物間竊盜，但
    伊於竊盜發生前三天之九十一年四月十五日上午十一時許，因伊駕駛之小客車停
    放於高雄市○○○路違規被拖吊至東區拖吊場，而與拖吊場人員爭執車內之皮包
    遭竊，報案由高雄市政府警察局苓雅分局民權路派出所派警員張智祥前往處理，
    苓雅分局亦派鑑識人員到場採集汽車內部指紋，採獲指紋膠片二枚，嗣因伊父來
    到指責伊不可亂說車內財物失竊，有事實才說，並經警員調解，伊遂未提出告訴
    ，但負責拖吊之員警甚為氣憤，揚言要告伊誣告，而拖吊場事件與本件竊盜案僅
    相隔三天，且都是由苓雅分局鑑識人員前往採集指紋，伊確信鑑識人員確有在伊
    車上採集指紋，伊雖不敢斷言警方係故意陷害伊，而移花接木將在伊車上採到之
    指紋作為竊盜案之證據送請鑑定，但有合理之懷疑認為警方係誤將在伊車上所採
    之指紋送請鑑定云云。被告之選任辯護人徐豐益律師另指稱：警方在竊盜現場發
    現有多枚印，檢察官因而認被告係夥同不詳姓名年籍之成年人數名共同竊盜，
    然被告罹患有精神分裂症，有高雄市立凱旋醫院出具之診斷書為證，依精神醫學
    理論，罹患精神分裂症之病患，皆是單獨一人犯罪，不可能夥同他人犯罪，被告
    被指涉有本件竊盜罪嫌實有屈等語
五、按本件竊盜案移送機關高雄市政府警察局苓雅分局（以下簡稱苓雅分局）之所以
    會將被告丙○○依竊盜罪嫌移送，係因該分局鑑識人員鄒行凱曾於九十一年四月
    十八日到竊案現場採得可疑指紋，經將所採之指紋資料送請刑事警察局鑑驗結果
    ，發現其中一枚指紋與被告檔存指紋卡之右食指指紋相符，因而認被告涉有竊盜
    罪嫌，此有苓雅分局刑事案件移送書、刑事警察局九十一年八月二日刑紋字第０
    九一０一０四二二八號鑑驗書、苓雅分局到案現場勘查報告及竊案現場照片在卷
    可考。而被告於同年月十五日十二時三十分，因其駕駛之ＸＱ─三三一三號自小
    客車違規停放於高雄市○○○路二三０號前被拖吊到東區拖吊場，被告即向苓雅
    分局民權路派出所報案稱：其車子停放於前開青年一路二三０號前被拖吊，車內
    有一、二十萬元現金及金融信用卡多張遺失，經該所派警員張智祥前往處理，張
    智祥且通知苓雅分局刑事組人員前往勘驗，被告父親陳東璧到場後，以事情可大
    可小勸被告有實據才說，因被告無法提出領款證明及信用卡卡號，經張員協調，
    被告暫不提出竊盜告訴，張員遂只做備案紀錄，此情除經證人張智祥於檢察官偵
    查中證述甚詳外（見偵查卷第十六頁），並有民權路派出所受理各類案件紀錄附
    卷可稽（見偵查卷第十、十一頁），被告及其父陳東璧均堅指苓雅分局鑑識人員
    到東區拖吊場時確有在被告之前開車上採取指紋，但因已和解不追究，鑑識人員
    即未將指紋卡讓被告簽名，苓雅分局應有可能將在該車上採得被告遺留之指紋與
    三日後在苓雅區○○路竊盜現場採得之指紋相混淆一併送鑑定而造成錯誤等情。
    是茲所應審究者，乃苓雅分局之鑑識人員有無在東區拖吊場之被告前開小客車上
    採獲指紋跡證，及苓雅分局將國治路竊盜案現場所採之指紋送請刑事警察局鑑定
    時，有無可能誤將在拖吊場採得之指紋資料一併送請鑑定。
六、經查，證人張智祥於檢察官偵查中到庭作證時，已證稱：伊有通知刑事組人員去
    勘驗那部車（指被告車），車子並沒有被破壞，刑事組有採指紋等語（見偵查卷
    第十六頁），其於原審審理時仍為相同之供述（見原審卷第三十三頁），則檢察
    官於起訴書載述：苓雅分局雖曾派員前往東區拖吊場處理，但未採獲跡證，業經
    證人張智祥到庭證述甚明等情，與實情即有未符。另證人即苓雅分局鑑識人員鄒
    行凱於檢察官以電話詢問時，雖稱拖吊場及國治路竊盜案現場都由伊到場採證，
    但若有採得指紋，依規定需令報案人於採得之指紋膠片上確認，伊確實未在拖吊
    場採獲任何跡證等語；苓雅分局亦函覆稱：東區拖吊場竊案未採獲跡證等情，有
    台灣高雄地方法院檢察署電話紀錄單及苓雅分局九十二年二月十二日高市警苓分
    三字第０九二０００一０一九號函附卷可查（見偵查卷第二十、二十一頁）；證
    人鄒行凱於原審及本院審理時到庭作證固亦皆證述並未在東區拖吊場採集被告汽
    車上之指紋，如要採指紋，要會同拖吊場之人員及被害人（指本案被告丙○○）
    在場，所採之指紋膠片亦需被害人在其上簽名，刑事警察局才會貼上條子進行比
    對，所以不可能移花接木等語（見原審卷第三十六頁及本院卷第二十七頁），被
    告則頻頻喊，陳稱警察確有在伊車上之手把及擋風玻璃採到指紋，伊絕未在國
    治路之乙○○住處偷竊，伊願意接受測謊，以證明伊所供實在等語。本院傳喚本
    件竊盜案被害人乙○○，據其陳稱：伊報案後，警察隨即前來採集指紋，伊記得
    在伊家採完指紋後馬上要伊簽名，伊一共簽了七張，後來伊有到警局製作筆錄，
    到警局時再簽兩個等語（見本院卷第五十八頁），則被害人乙○○在警局簽名之
    兩個指紋卡，是否採自竊盜案現場，即值滋疑。又依苓雅分局函送刑事警察局鑑
    驗之資料，刑事警察局鑑定與被告右食指相符之指紋照片，苓雅分局在其上註明
    係採自國治路竊案現場倉庫室內紅色精品盒（見偵查卷第二十六頁），徐豐益律
    師遂又以不論精品盒是紙質或布面，在其上採集指紋時，指紋膠紙必定會沾上精
    品盒上之微細纖維，而採自汽車不銹鋼把手與擋風玻璃則不可能沾上微細之纖維
    ，應可區別，請求本院命被害人乙○○提出該精品盒以供查驗，然據被害人乙○
    ○供稱：精品盒內是裝鏈子，竊嫌是將鏈子偷走，留下精品盒，伊已將精品盒丟
    棄，但該精品盒是在高雄市新堀江商場某商店買來，為協助辦案，伊可購買相同
    材質樣式之精品盒以供鑑定等語。經本院將被害人乙○○提出之漆面紙質禮盒與
    被指為與被告右手食指指紋相符之膠片，送請法務部調查局鑑定該指紋膠片上之
    指紋係採自漆面紙製禮盒，或一般自小客車之擋風玻璃或汽車把手上，該局鑑定
    結果，認膠片上之指紋並非採自漆面紙盒，至是否採自一般自小客車擋風玻璃或
    汽車把手，因無該證實物可供參對，無法鑑定，有該調查局九十二年十一月十八
    日調科貳字第０九二００四一六六００號鑑定通知書附卷可參（見本院卷第七十
    三頁），則該苓雅分局送鑑與被告右手食指指紋相同之膠片，該局註明係採自精
    品禮盒，顯與調查局上開鑑定之結果不符，是否真實，啟人疑竇，而據刑事警察
    局鑑驗書記載苓雅分局送請刑事警察局鑑定之資料，共有照片九張、膠片二張，
    但證人即鑑識人員鄒行凱於本院到庭作證時提出經被害人乙○○簽名之膠片則有
    三張，則該刑事警察局鑑定與被告指紋相符者，究係取自膠片或相片之那一張，
    本院為釐清事實，一方面函請苓雅分局將指紋照片函送本院，並應於相片上註明
    指紋採自何處，另一方面將鄒行凱提出之三張膠片檢送函詢刑事警察局，查明該
    局上開鑑驗書所鑑定之指紋是否採自該三張指紋膠片，如是，所謂與被告指紋相
    符者，請標示究係指紋中之那一枚，業據苓雅分局明確函覆稱：本分局偵辦國治
    路二三巷三號六樓竊盜案件，現場採獲送驗之指紋照片第一張（編號一），係本
    分局現場勘查人員在九十一年四月十五日於高雄市○○○路違規車輛拖吊場內，
    在乙輛車號ＸＱ─三三一三號自小客車右前車門把上所拍攝，並於送驗國治路二
    三巷三號六樓竊盜案件時誤將照片併送等語。另刑事警察局亦函覆本院稱：本案
    當時送鑑之證物有指紋照片及膠片，而該鑑驗書中編號１指紋係照片上編號１指
    紋，非膠片上指紋等語，有苓雅分局九十三年五月四日警苓分三字第０九三００
    ０七四八一─一號函及刑事警察局九十三年五月十二日刑紋字第０九二００九二
    七七七號函附卷足稽。至此，該刑事警察局鑑驗與被告檔存指紋相同之指紋，係
    採自被告之車上門把，而非採自國治路竊案現場，已甚明確，則證人鄒行凱所證
    及苓雅分局函覆台灣高雄地方法院檢察署所稱並未在被告汽車上採獲指紋跡證等
    語，係屬虛妄，應不足採，被告辯稱與本件竊盜案無涉云云，應屬真實而可採信
    。
七、綜上所述，公訴人及原審係執刑事警察局之指紋鑑驗報告，陷於科學辦案應係準
    確無誤之迷失中，採信證人鄒行凱不實之證言，而以被告所為員警有將二案採獲
    之指紋相混送驗之辯解，顯為片面臆測及臨訟卸責之詞，不予採信，認被告涉犯
    竊盜罪嫌罪證明確；茲既經查明警方係誤將採自被告車上之指紋，認係採自國治
    路竊盜案現場之指紋而送請刑事警察局鑑定，致錯將被告依竊盜案移送，則原審
    對被告論罪科刑，即有違誤，被告上訴否認犯罪而指摘原判決不當，非無理由，
    應由本院將原判決撤銷，諭知丙○○無罪，以免抑。
據上論斷，應依刑事訴訟法第三百六十九條第一項前段、第三百六十四條、第三百零
一條第一項，判決如主文。
本案經檢察官羅建勛到庭執行職務。
中    華    民    國     九十三     五       五 月     二十八     日
                              臺灣高等法院高雄分院刑事第四庭
                                  審判長法官  蕭權閔
                                        法官  李嘉興
                                        法官  陳吉雄
右甲本證明與原本無異。
不得上訴。
                                      書記官  黎  珍
中    華    民    國     九十三     年       六       月      一        日
                                                                        Ｆ
